【裁判字號】    99,訴,1306
【裁判日期】    990525
【裁判案由】    毒品危害防制條例
【裁判全文】
臺灣板橋地方法院刑事判決              99年度訴字第1306號
公  訴  人  臺灣板橋地方法院檢察署檢察官
被      告  甲○○
上列被告因毒品危害防制條例案件，經檢察官提起公訴（99年度
毒偵字第2000號），被告於本院準備程序進行中就被訴事實為有
罪之陳述，經本院合議庭裁定由受命法官獨任進行簡式審判程序
，判決如下：
    主  文
甲○○施用第一級毒品，處有期徒刑陸月，如易科罰金，以新臺
幣壹仟元折算壹日。
    事  實
一、甲○○前因施用毒品案件，經臺灣士林地方法院以89年度毒
    聲字第2027號裁定送觀察、勒戒後，認無繼續施用毒品之傾
    向，於民國89年11月17日執行完畢釋放出所；復在前開觀察
    、勒戒執行完畢後5 年內施用毒品，另經本院以90年度毒聲
    字第3251號裁定送觀察、勒戒，亦認無繼續施用之傾向，而
    於90年11月23日執行完畢釋放出所。詎猶不知悔改，竟基於
    施用第一級毒品海洛因及第二級毒品甲基安非他命之犯意，
    於98年12月21日22時許，在其停放臺北縣土城市○○路上某
    處羊肉爐店附近之所駕車號不詳自小客車上，以將海洛因與
    甲基安非他命混合放置於玻璃球吸食器內加熱吸取所生煙霧
    之方式，同時施用第一級毒品海洛因、第二級毒品甲基安非
    他命1 次。嗣於翌（22）日0 時44分許為警發現形跡可疑，
    乃予攔查後並徵得其同意採集其尿液送驗後，確認結果呈海
    洛因代謝物可待因、嗎啡類，與安非他命、甲基安非他命陽
    性反應。
二、案經臺北縣政府警察局中和第二分局報告臺灣板橋地方法院
    檢察署檢察官偵查起訴。
    理  由
一、本案被告甲○○所犯係死刑、無期徒刑、最輕本刑為三年以
    上有期徒刑以外之罪，且非高等法院管轄之第一審案件，其
    於準備程序中就被訴事實為有罪之陳述，經本院告知簡式審
    判程序之旨，並聽取公訴人、被告之意見後，經合議庭裁定
    由受命法官獨任進行簡式審判程序，合先敘明。
二、上揭犯罪事實，業經被告於偵查中，與本院準備程序及審理
    時坦承不諱，且查採得之被告尿液經送驗後，確認檢驗結果
    呈海洛因代謝物可待因、嗎啡類，與安非他命、甲基安非他
    命陽性反應，此則有臺灣檢驗科技股份有限公司出具之99年
    1 月18日編號：UL/2010/10108 號濫用藥物檢驗報告乙紙在
    卷可憑。綜上，足認被告上開出於任意性之自白確與事實相
    符，洵堪採為認定事實之依據，本案事證明確，被告犯行已
    堪認定。
三、查毒品危害防制條例於92年7 月9 日修正公布，自93年1 月
    9 日施行，其中第20條、第23條將施用毒品之刑事處遇程序
    ，區分為「初犯」及「5 年內再犯」、「5 年後再犯」。依
    其立法理由之說明：「初犯」，經觀察、勒戒或強制戒治後
    ，應為不起訴處分或不付審理之裁定；經觀察、勒戒或強制
    戒治執行完畢釋放後，「5 年內再犯」者，因其再犯率甚高
    ，原實施之觀察、勒戒及強制戒治既已無法收其實效，爰依
    法追訴或裁定交付審理。至於經觀察、勒戒或強制戒治執行
    完畢釋放後，「5 年後再犯」者，前所實施之觀察、勒戒或
    強制戒治已足以遮斷其施用毒品之毒癮，為期自新及協助其
    斷除毒癮，仍適用「初犯」規定，先經觀察、勒戒或強制戒
    治之程序。從而依修正後之規定，僅限於「初犯」及「5 年
    後再犯」兩種情形，始應先經觀察、勒戒或強制戒治程序。
    倘被告於5 年內已再犯，縱其第3 次再度施用毒品之時間，
    在再犯經觀察、勒戒或強制戒治執行完畢釋放5 年以後，仍
    不合於「5 年後再犯」之規定，且因已於「5 年內再犯」，
    顯見其再犯率甚高，原實施觀察、勒戒或強制戒治，已無法
    收其實效，即應依該條例第10條處罰，最高法院97年度第5
    次刑事庭會議決議見解可參，本案被告前因施用毒品案件，
    先後已經裁定送觀察、勒戒兩次，有臺灣高等法院被告前案
    紀錄表乙份附卷為憑，斯時被告既係在初次施用毒品，經送
    觀察、勒戒執行完畢後，5 年內再為施用犯行，其後被告復
    犯本案時，縱距其最近一次送觀察、勒戒執行完畢之時已逾
    5 年，揆諸前開決議意旨，被告仍不合5 年後再犯之規定，
    就其所為，自該當毒品危害防制條例第23條第2 項之起訴條
    件。
四、核被告所為，係犯毒品危害防制條例第10條第1 項之施用第
    一級毒品罪及同條第2 項之施用第二級毒品罪。其施用前持
    有第一級毒品海洛因、第二級毒品甲基安非他命之低度行為
    ，應為施用之高度行為所吸收，不另論罪。又被告係以一施
    用行為犯前開兩罪，應依想像競合之例，從一重之施用第一
    級毒品罪處斷。爰審酌被告前已因施用毒品案件經送觀察、
    勒戒兩次，仍再次漠視法令禁制而犯本罪，顯見其戒除毒癮
    之意志薄弱，然施用毒品所生危害，實以自戕身心健康為主
    ，對於他人尚無明顯直接之實害，及其犯後坦承犯行，態度
    尚佳等一切情狀，量處如主文所示之刑，併諭知易科罰金折
    算標準，以示懲儆。
據上論斷，應依刑事訴訟法第273 條之1 第1 項、第299 條第1
項前段，毒品危害防制條例第10條第1 項、第2 項，刑法第11條
前段、第55條、第41條第1 項前段，判決如主文。
本案經檢察官蘇振文到庭執行職務。
中    華    民    國    99    年    5     月    25    日
                  刑事第六庭  法  官  盧軍傑
上列正本證明與原本無異。
如不服本判決，應於判決送達後10日內敘明上訴理由，向本院提
出上訴狀 (應附繕本) ，上訴於臺灣高等法院。其未敘述上訴理
由者，應於上訴期間屆滿後20日內向本院補提理由書「切勿逕送
上級法院」。
                              書記官  周玉茹
中    華    民    國    99    年    5     月    26    日
附錄本案論罪科刑法條全文：
毒品危害防制條例第10條
施用第一級毒品者，處6月以上5年以下有期徒刑。
施用第二級毒品者，處3年以下有期徒刑。

司法院資訊處製作；財團法人民間司法改革基金會備份。
